【裁判字號】    95,台上,966
【裁判日期】    950224
【裁判案由】    強盜
【裁判全文】
最高法院刑事判決              九十五年度台上字第九六六號
    上  訴  人  乙○○
                        村21.
                甲○○
                        街81.
上列上訴人等因強盜案件，不服台灣高等法院中華民國九十四年
十一月二十五日第二審更審判決（九十四年度上更(一)字第四０七
號；起訴案號：台灣板橋地方法院檢察署八十九年度少連偵字第
十九號），提起上訴，本院判決如下：
    主    文
上訴駁回。
    理    由
按刑事訴訟法第三百七十七條規定：上訴於第三審法院，非以判
決違背法令為理由，不得為之。是提起第三審上訴，應以原判決
違背法令為理由，係屬法定要件；如上訴理由狀並未依據卷內訴
訟資料具體指摘原判決不適用何種法則或如何適用不當，或所指
摘原判決違法情事，顯與法律規定得為第三審上訴理由之違法情
形不相適合時，均應認其上訴為違背法律上之程式，予以駁回。
上訴意旨甲○○略以：原判決認定上訴人甲○○參與本件犯行，
無非係以共同被告乙○○之供述及證人楊少銘、林瑩春、賴冠名
之證詞為依據。惟乙○○於民國八十九年一月十九日警詢時，並
未供稱曾於八十九年一月七日下午前往台北縣新莊市○○路三九
號四樓，而楊少銘則稱五人均在場，林瑩春則指楊少銘並未前往
；另就眾人如何前往台北縣三重市天台廣場之過程，楊少銘、林
瑩春於警詢時所為證詞，亦非一致；又關於作案工具如何取得一
節，林瑩春於警詢、第一審時所為證述，與賴冠名於警詢時之陳
述、乙○○在上訴審時之供述，並不相同；且乙○○於警詢時就
甲○○如何進入被害人胡意忠家中之供述，與其嗣於上訴審之供
述及楊少銘於警詢時之證詞，並不相符；另甲○○是否曾交付被
害人之信用卡供購買奶粉時使用、有無前往台北市○○路高峰百
貨及如何接應部分，乙○○於上訴審時所為供述，與其於警詢及
偵查時所為供詞不盡相符，亦與楊少銘警詢時之證詞有間；再就
如何離開現場、何人駕駛車輛與分配贓物各節，林瑩春、賴冠名
於警詢時之證詞及乙○○於偵查中之供述，亦非全屬一致。核乙
○○、楊少銘、林瑩春、賴名冠對於甲○○涉案情節之供述及證
詞，相互齟齬，且既稱甲○○自行騎乘機車前往犯罪現場，復謂
甲○○搭乘或駕駛被害人之自用小客車離開，諸多謬誤。原判決
自有採證不適用法則之違法。乙○○則略稱：(一)其係為甲○○處
理土地問題所衍生之糾紛，始向被害人進行強制行為。並未於原
判決理由一(一)所引用偵查卷第十七至二十頁、第一九九頁反面、
第二００頁、第二六八頁反面至第二六九頁，第一審卷第十八頁
、第五一頁反面至第五二頁反面、第二四五頁及上訴卷(一)第七二
至第七四頁、第一三四至第一三九頁筆錄相關訊問時供稱返回甲
○○住處途中，甲○○言及「他那裡不是有三千萬現金嗎？怎麼
沒有？」。且林瑩春於原審到庭時，原審未調查是否具有不法所
有之意圖，亦未於理由內敘明如何認定乙○○具有不法所有之意
圖。又甲○○與被害人之間確有土地糾紛，乙○○取走被害人之
財物，係迫使被害人處理解決之手段，收取之款項，則係為甲○
○處理事情之報酬。原判決未予究明，判決自有應於審理期日調
查之證據而未予調查及理由不備之違法。(二)楊少銘係七十年十月
一日生，於原判決認定乙○○犯罪時間八十九年一月七日，已滿
十八歲。原判決事實欄認定楊少銘為少年，復未說明認定之所憑
，亦有證據調查未盡與理由不備之違法。(三)原判決事實欄記載「
因胡意忠掙扎，致林瑩春手持之西瓜刀刮破胡意忠下頷」，似係
認定林瑩春因被害人掙扎而不慎劃傷被害人；然理由內又認定林
瑩春係故意傷害被害人，惟與所犯強盜行為，係屬二罪。既未認
定林瑩春非故意劃傷被害人，理由內當不得認為係另犯傷害罪，
原判決復未說明林瑩春於警詢時所為無殺害被害人意圖之供述何
以不足採，認定林瑩春係故意傷害被害人，亦有理由不備之違誤
。(四)原判決以被害人支票被搶，警方已知犯罪人，認乙○○偽造
有價證券行為並無自首規定之適用。然證人陳玉麟、陳嘉華均已
證明警方偵辦本件時，乙○○偽造有價證券之犯行尚未經發覺，
原判決就此部分未依刑法第六十二條減輕其刑，自有判決不適用
法則之違法。(五)依林瑩春、賴冠名及被害人於警詢、偵查及第一
審之陳述，楊少銘確有參與本件犯行。雖乙○○嗣後改稱楊少銘
未參與，且自承係其打被害人頭部二拳，然原判決就其他不利楊
少銘之證詞，未為說明，逕認楊少銘並不知情，自有證據上理由
不備之違法。且縱令楊少銘要求離去，遭乙○○等人阻擋，與被
害人受強制部分，應屬實質上一罪或有牽連犯關係。原判決認非
起訴效力所及，未敘明何以楊少銘並不知情、為何非裁判上一罪
，顯有判決不備理由之違法。(六)懲治盜匪條例自三十四年四月八
日失效後即不生效力，依刑法第二條第一項規定，應就九十一年
二月一日刑法強盜罪修正前後之規定比較適用，原判決比較廢止
前懲治盜匪條例與九十一年一月三十日修正之刑法規定，適用修
正後刑法第三百三十條論處乙○○罪刑，當然違背法令各云云。
惟查，本件原判決認定上訴人甲○○、乙○○有原判決事實欄所
載之犯行，因而撤銷第一審關於甲○○部分及乙○○強盜部分之
科刑判決，改判仍依牽連犯關係，從一重論處甲○○、乙○○成
年人與十四歲以上未滿十八歲之人意圖為自己不法之所有，結夥
三人以上，攜帶兇器，以強暴至使不能抗拒而取他人之物罪刑，
已敘述其所憑之證據及認定之理由。對於甲○○矢口否認犯行，
辯稱：渠與胡意忠有土地糾紛，於案發前二週，乙○○見其書寫
協議書，表示願意幫忙處理，渠已表明是家族的事，未參與本件
犯行，實係乙○○、林瑩春、賴冠名、楊少銘在警局時串供誣陷
，且彼等口供不一，至其住處所查獲之贓物，係乙○○請其代為
保管云云；及乙○○對於夥同甲○○、林瑩春、賴冠名強盜胡意
忠財物之行為，固供承不諱，惟於原審辯稱：因甲○○表示與胡
意忠有債務糾紛，甲○○找彼等教訓胡意忠，強取財物則係臨時
起意，不知事情會演變成這樣云云。認均無可採，已依憑卷證資
料，詳加指駁。並說明證人陳錦貝、陳金鳳之證詞，尚難憑為有
利甲○○、乙○○之認定；至於乙○○、楊少銘、林瑩春、賴冠
名於警詢、第一審及原審之供證雖互有差異，惟關於本件強盜案
件係由甲○○主導、策劃，並負責提供部分犯罪工具及帶領犯罪
並主持分贓，四人所陳相同，且核屬有據，於發見真實無礙，不
能僅以其等陳述部分前後不符或相互間有所歧異，即認全部不可
採；又被害人之支票被搶，警察機關已知犯罪人，乙○○自難認
係自首。並敘明公訴意旨漏未論及甲○○涉犯刑法第三百三十九
條第一項之詐欺取財罪，及乙○○、甲○○另犯有刑法第二百十
六條、第二百十條之行使偽造私文書罪，暨乙○○部分漏未起訴
偽造有價證券罪行。惟與起訴部分，均有裁判上一罪之牽連犯關
係，為起訴效力所及，法院自得併予審理，綦詳。所為合法之事
實認定，俱有卷內證據資料足憑，從形式上觀察，原判決並無違
法之情形存在。按取捨證據及認定事實，乃事實審法院職權之行
使，其對證據證明力所為之判斷，苟係基於吾人日常生活之經驗
，而未違背客觀上應認為確實之定則，並已敘述其何以為此一判
斷之理由者，即不能指為違法。又證人之陳述有部分前後不符，
或相互間有所歧異時，究竟何者為可採，法院仍得本其自由心證
予以斟酌，非謂一有不符或矛盾，即應認其全部均為不可採；尤
其關於行為動機、手段及結果等之細節方面，證人之證言，有時
亦有予以渲染之可能；然其基本事實之陳述，若果與真實性無礙
時，仍非不得予以採信。乙○○上訴意旨(一)(五)指稱其係為甲○○
處理與被害人之間土地糾紛，並無強盜意圖，及楊少銘確有參與
本件犯行云云，暨甲○○之上訴意旨部分，均係置原判決上開明
確論斷於不顧，仍執其等在原審否認犯罪所辯陳詞，就原審已詳
加調查、判決理由已說明事項，及採證認事之職權行使，徒憑己
意，泛指原判決有採證不適用法則、證據調查未盡之違背法令，
核與法律規定之得上訴第三審之理由，不相適合。又稽之卷內資
料，乙○○於第一審法官詢以有無聽甲○○表示被害人公司存放
最少三千萬元現金而計畫搶劫時，答：「我沒有聽說過，是回來
路上甲○○才說他那裡不是有三千萬元現金嗎？怎麼沒有」等語
（第一審卷第五六頁）。原判決縱未於理由內標明所引乙○○供
述出處，亦無違法。乙○○上訴意旨(一)以其未為此部分之陳述，
原判決理由之說明違法云云，核非依據卷內證據資料而為適法具
體之指摘，並非上訴第三審之適法理由。再原判決理由既已依憑
乙○○、楊少銘、林瑩春、賴冠名及被害人之供證，說明乙○○
並非基於處理甲○○與被害人之間土地糾紛，而與甲○○等人共
同強實施強盜犯罪行為，即已彰明乙○○行為時確具有不法意圖
之旨。原判決理由未具體說明此情，雖稍嫌欠洽，然於判決無影
響。乙○○上訴意旨(一)指稱原判決有理由不備之違法云云，依刑
事訴訟法第三百八十條規定，仍不得為上訴第三審之理由。又裁
判上一罪其一部分犯罪既已因案被發覺，雖在嗣後訊問中陳述其
未發覺之部分犯罪行為，並不符合刑法第六十二條之規定，不應
認有自首之效力。檢察官雖未於起訴書記載乙○○牽連所犯之偽
造有價證券之犯行，經乙○○於第一審時供明其此部分之犯行。
原審認乙○○此部分偽造有價證券行為與強盜行為具有牽連犯之
裁判上一罪關係而併予審理，未適用自首規定減輕其刑，並無違
誤。乙○○上訴意旨(四)仍執陳詞，指摘原判決有適用法則不當之
違法，核與法律規定得為上訴第三審理由之違法情形，不相適合
。至乙○○上訴意旨(二)(三)(六)部分及上訴意旨(五)指摘原判決未就楊
少銘受限制不得離開現場併予審理部分，或係就原判決理由五二
已說明之事項，重為單純之事實上爭辯，或為以自己主觀之說詞
，漫意指摘原判決違法，均難認係適法之第三審上訴理由。衡以
上述之說明，應認本件上訴人等之上訴均為違背法律上之程式，
予以駁回。
據上論結，應依刑事訴訟法第三百九十五條前段，判決如主文。
中    華    民    國  九十五  年    二    月  二十四  日
                      最高法院刑事第十庭
                          審判長法官  洪  清  江
                                法官  石  木  欽
                                法官  李  伯  道
                                法官  林  勤  純
                                法官  陳  晴  教
      本件正本證明與原本無異
                                      書  記  官
中    華    民    國  九十五  年    三    月    六    日
                                                      V


司法院資訊處製作；財團法人民間司法改革基金會備份。
